最高法院刑事判決　　　　　　　九十六年度台上字第六０九號
上　訴　人　台灣高等法院台中分院檢察署檢察官
被　　　告　甲○○
上列上訴人因被告違反槍砲彈藥刀械管制條例案件，不服台灣高
等法院台中分院中華民國九十三年五月十八日第二審判決（九十
二年度上訴字第一八四三號；起訴案號：台灣台中地方法院檢察
署九十一年度偵字第一九二八九號），提起上訴，本院判決如下
：
    主  文
原判決撤銷，發回台灣高等法院台中分院。
    理  由
本件原判決以公訴意旨略以：被告甲○○於民國九十年間，在美
國購得具殺傷力美國CROSMAN廠製ＨＢ17型口徑四．五mm 制式空
氣槍一支，再於九十一年六月間未經本國主管機關許可，將上開
槍枝藏匿於包裹中，利用郵寄包裹之方式，運輸上開槍枝至國內
。嗣於九十一年六月十九日，上開槍枝郵寄運送至台中市英才郵
局時，經財政部台中關稅局人員查驗後發現，始悉上情等情，因
認被告涉犯槍砲彈藥刀械管制條例第八條第一項之運輸空氣槍罪
嫌云云。經審理結果，認被告犯罪不能證明，因而維持第一審對
被告無罪諭知之判決，駁回檢察官在第二審之上訴。固非無見。
惟查：(一)審理事實之法院，對於案內一切證據，除認為不必要者
外，均應詳為調查，然後基於調查所得之心證以為判斷之基礎。
故證據雖已調查，而尚有其他必要部分並未調查，仍難遽為被告
有利或不利之認定。原判決認被告所涉槍砲彈藥刀械管制條例第
八條第一項之運輸空氣槍罪嫌之行為，尚屬不能證明，依理由四
之說明，係以法務部調查局九十二年五月十二日調科參字第０九
二００一一五四四０號鑑定通知書所載扣案槍枝試射結果所得之
彈丸單位面積動能數據，均未達殺傷力之認定標準為其論據。且
敘明法務部調查局既鑑定扣案槍枝是否具有殺傷力，即將槍枝壓
縮次數至極限，始能測出槍枝是否具有殺傷力，故不能以該局僅
壓縮槍枝四次，即認定其鑑定不正確云云。惟扣案槍枝經第一審
送請法務部調查局就「一送鑑槍枝是否屬『具有殺傷力之制式空
氣槍』？二該槍枝得否以直徑六㎜、重量約０．八八公克之鋼珠
試射？三該槍枝是否以彈簧壓縮氣體為發射動力？四該槍枝壓縮
幾次後，射擊之單位面積動能會超過二十焦耳／平方公分？」等
項目鑑定結果。經該局以上揭鑑定通知書覆稱「一附頁照片一二
送鑑槍枝（0000000000）係美國Crosman Corp出產的
口徑四．五㎜（０．一七七吋）Ｈ九Ａ系列空氣手槍，槍枝號碼
000000000，屬制式空氣手槍，機械性能良好，扳機護
弓部位有一防止兒童誤用的扳機鎖。二送鑑槍枝僅能發射如照片
三直徑四．五㎜之鉛質氣槍子彈，無法發射直徑六㎜、重量約０
．八八公克之鋼珠。三送鑑槍枝係以槍管下方之木質托板帶動擊
發準備活塞槓桿，將空氣擠壓於密室中，而後釋放發射子彈，並
非以彈簧來壓縮氣體做為發射之動力（彈簧無法重覆壓縮）。四
取照片一送鑑槍枝試射如照片三鉛質彈丸，以彈速測定儀於槍口
前方二公尺處測得平均彈丸速度：壓縮一次為每秒一五一呎、壓
縮二次為每秒二五一呎、壓縮三次為每秒三一０呎、壓縮四次為
每秒三五二呎，換算彈丸單位面積動能依序分別為：三點四五焦
耳／平方公分、九點五二焦耳／平方公分、十四點五三焦耳／平
方公分、十八點七二焦耳／平方公分」等語（第一審卷第三八頁
）。該函內容似未指明第四次壓縮已達槍枝之極限，原判決未說
明憑何事證足以證明鑑定機關已將槍枝壓縮至極限，逕採上揭鑑
定通知書所載鑑定結果而為有利被告之認定，已有理由不備之違
法。又揆之上揭鑑定通知書之內容，核未針對第一審函詢事項第
四點所詢事項，具體指明該槍枝壓縮幾次後，射擊之單位面積動
能會超過二十焦耳／平方公分，而射擊結果之單位面積動能如何
，又關係扣案槍枝有無殺傷力之認定，自有究明之必要。原審未
向鑑定機關查明，遽憑四次射擊測試所得結果，認扣案槍枝未具
殺傷力，自有應於審判期日調查之證據而未予調查之違法。(二)無
罪之判決，依法既應記載其理由，則對於被告被訴之事實及其不
利之證據資料，如何不足以證明被告犯罪，均應逐一詳述其理由
，否則即有判決不載理由或理由不備之違法。原判決不採內政部
警政署刑事警察局（下稱刑事警察局）就扣案槍枝之鑑定結果，
雖於理由四說明該局九十一年七月二十五日刑鑑字第０九一０一
七三二七九號槍彈鑑定書所述，係以直徑六mm、重量約０．八八
公克之鋼珠為測試之依據，該局雖以九十二年十二月九日刑鑑字
第０九二０二一五四八九號函覆稱槍彈鑑定書所載彈丸之直徑及
重量係誤植，並更正彈丸之直徑、重量、動能及單位面積等數據
，然原鑑定既以不同直徑、不同重量之彈丸為測試標準，此事後
更正之測試結果，仍難認為正確云云。卷查，原審前以九十二年
十月二十七日（九二）中分義刑華決九二上訴一八四三字第一八
０五七號函，派警檢送扣案空氣槍，請刑事警察局就(1)該局上揭
槍彈鑑定書所列測速結果，是否以送鑑槍枝實際裝彈測試；(2)送
鑑槍枝口徑為四．五mm，是否能發射直徑六mm、重量約０．八八
公克之鋼珠等事項為說明。經該局以九十二年十二月九日刑鑑字
第０九二０二一五四八九號函覆稱「二經查本局九十一年七月二
十五日刑鑑字第０九一０一七三二七九號槍彈鑑定書，第三頁三
、試射情形(五)測速結果中，將直徑約四．五mm、重量約０．五公
克之鉛丸，誤植為直徑約六mm、重量約０．八八公克之鋼珠，因
鑑驗書上記載之速度為正確值，故經更正後之三次測速結果，其
彈丸動能分別更正為四．六二焦耳、四．一０焦耳、四．三六焦
耳，單位面積動能分別更正為二九．０七焦耳／平方公分、二五
．七五焦耳／平方公分、二七．三九焦耳／平方公分，餘鑑驗結
果不變。」並以九十三年一月七日刑鑑字第０九二０二四四五六
三號函覆稱「二有關發射彈丸單位面積動能之計算係彈丸之動能
除以其截面積之值，Ｅ為動能，Ｍ為重量、Ｖ為速度，r 為發射
彈丸半徑，故在同樣之速度下以更正後之鉛丸（直徑約四．五mm
、重量約０．五公克），依上述公式換算結果，較原先之單位面
積動能大。」（原審卷第十四頁正反面、第二八頁）。上揭刑事
警察局之覆函，似已分別指明原槍彈鑑定書上載試射物品有誤載
之情形，並已載明其以鉛丸實際測試後得出之單位面積動能及換
算之依據。原判決未說明上揭函件內容如何不足，逕以刑事警察
局以不同直徑、不同重量之彈丸為測試標準，所得測試之結果難
認為正確而為有利被告之認定，亦有理由不備之違誤。以上或為
檢察官上訴意旨所指摘，或屬本院得依職權調查之事項，應認原
判決有撤銷發回更審之原因。
據上論結，應依刑事訴訟法第三百九十七條、第四百零一條，判
決如主文。
中　　華　　民　　國　九十六　年　　一　　月  二十六  日
                      最高法院刑事第十庭
                          審判長法官  洪　清　江
                                法官  石　木　欽
                                法官  李　伯　道
                                法官  林　勤　純
                                法官  陳　晴　教
      本件正本證明與原本無異
                                      書  記  官
中　　華　　民　　國　九十六　年　　二　　月　　一　　日
                                                H
